# 存货列报

提问人：guoji2020 时间：2021-11-01 10:33:06
陈老师您好：
某贸易公司与矿业公司签订协议约定，租用矿业公司的场地存放贸易公司的矿（稀土）。并约定产权属于贸易公司，贸易公司已经打款，矿业公司也开具发票给贸易了，但实际情况是矿业公司具有替换权（虽然合约约定矿业公司不许卖贸易公司的稀土，且在合约上也约定了违约条款，但是不重大）贸易公司依据市场上的客户要求随时运输给客户，运费由贸易公司承担。请问这种情况下是否仍应列示为预付账款呢还是存货呢。

回答人：chenyiwei
这种情况下，贸易公司并未取得对商品的控制权，仍应列示为预付账款。
可以参照新收入准则应用指南中对“售后代管商品安排”的表述（见下），很明显本案例是不符合的，因此矿业公司不能在收款开票时确认收入，与之对称的是，该商品的控制权也没有转移给贸易公司。
售后代管商品安排。售后代管商品是指根据企业与客户签订的合同，已经就销售的商品向客户收款或取得了收款权利，但是直到在未来某一时点将该商品交付给客户之前，仍然继续持有该商品实物的安排。实务中，客户可能会因为缺乏足够的仓储空间或生产进度延迟而要求与销售方订立此类合同。在这种情况下，尽管企业仍然持有商品的实物，但是，当客户已经取得了对该商品的控制权时，即使客户决定暂不行使实物占有的权利，其依然有能力主导该商品的使用并从中获得几乎全部的经济利益。因此，企业不再控制该商品，而只是向客户提供了代管服务。
在售后代管商品安排下，除了应当考虑客户是否取得商品控制权的迹象之外，还应当同时满足下列四项条件，才表明客户取得了该商品的控制权：
一是该安排必须具有商业实质，例如，该安排是应客户的要求而订立的；二是属于客户的商品必须能够单独识别，例如，将属于客户的商品单独存放在指定地点；三是该商品可以随时交付给客户；四是企业不能自行使用该商品或将该商品提供给其他客户。实务中，越是通用的、可以和其他商品互相替换的商品，越有可能难以满足上述条件。
需要注意的是，如果在满足上述条件的情况下，企业对尚未发货的商品确认了收入，则企业应当考虑是否还承担了其他的履约义务，例如，向客户提供保管服务等，从而应当将部分交易价格分摊至该履约义务。
【例 23 】2×18年 1 月 1 日，甲公司与乙公司签订合同，向其销售一台设备和专用零部件。设备和零部件的制造期为 2 年。甲公司在完成设备和零部件的生产之后，能够证明其符合合同约定的规格。假定在该合同下，向客户转让设备和零部件是可明确区分的，因此，企业应将其作为两项履约义务，且都属于在某一时点履行的履约义务。
2×19年 12 月 31 日，乙公司支付了该设备和零部件的合同价款，并对其进行了验收。乙公司运走了设备，但是，考虑到其自身的仓储能力有限，且其工厂紧邻甲公司的仓库，因此，要求将零部件存放于甲公司的仓库中，并且要求甲公司按照其指令随时安排发货。乙公司已拥有零部件的法定所有权，且这些零部件可明确识别为属于乙公司的物品。甲公司在其仓库内的单独区域内存放这些零部件，并应乙公司的要求可随时发货，甲公司不能使用这些零部件，也不能将其提供给其他客户使用。
本例中，2×19年 12 月 31 日，设备的控制权已转移给乙公司；对于零部件而言，甲公司已经收取合同价款，但是应乙公司的要求尚未发货，乙公司已拥有零部件的法定所有权并且对其进行了验收，虽然这些零部件实物尚由甲公司持有，但是其满足在售后代管商品的安排下客户取得商品控制权的条件，这些零部件的控制权也已经转移给了乙公司。因此，甲公司应当确认销售设备和零部件的相关收入。除此之外，甲公司还为乙公司提供了仓储保管服务，该服务与设备和零部件可明确区分，构成单项履约义务。
【例 24 】A公司生产并销售笔记本电脑。2×18年，A公司与零售商B公司签订销售合同，向其销售 1 万台电脑。由于B公司的仓储能力有限，无法在2×18年底之前接收该批电脑，双方约定A公司在2×19年按照B公司的指令按时发货，并将电脑运送至B公司指定的地点。2×18年 12 月 31 日，A公司共有上述电脑库存1.2万台，其中包括 1 万台将要销售给B公司的电脑。然而，这 1 万台电脑和其余 2000 台电脑一起存放并统一管理，并且彼此之间可以互相替换。
本例中，尽管是由于B公司没有足够的仓储空间才要求A公司暂不发货，并按照其指定的时间发货，但是由于这l万台电脑与A公司的其他产品可以互相替换，且未单独存放保管，A公司在向B公司交付这些电脑之前，能够将其提供给其他客户或者自行使用。因此，这 1 万台电脑在2×18年 12 月31 日不满足售后代管商品安排下确认收入的条件。